臺灣高等法院臺南分院刑事裁定
110年度毒抗字第644號
抗  告  人  黃聖智

上列抗告人因聲請觀察、勒戒案件（臺灣臺南地方檢察署110年
度聲觀字第533號、營毒偵字第67號、毒偵字第888號），不服臺
灣臺南地方法院中華民國110年7月9日110年度毒聲字第645號裁
定，提起抗告，本院裁定如下：    
    主  文
抗告駁回。
    理  由
一、抗告意旨略以：抗告人原經檢察官命至醫療院所實施戒癮治
    療，也想透過醫療院所戒癮，但戒癮治療尚未開始，又遭警
    搜索，嗣遭檢察官撤銷戒癮治療，抗告人已經戒掉安非他命
    ，而且要工作賺錢照顧患有乳癌的母親，請求撤銷觀察勒戒
    裁定等語。
二、經查：
㈠、抗告人先後於民國110年1月4日23時許、3月18日22時，在臺
    南市○○區○○○○街00巷00號各施用甲基安非他命1次，並分別
    於110年1月5日、3月19日，經警採尿送驗，檢驗結果呈甲基
    安非他命代謝物陽性反應等情，除為抗告人所承認外，並有
    臺灣臺南地方檢察署鑑定許可書、採尿同意書、採取尿液名
    冊、編號對照表、送驗尿液年籍對照表、臺南市政府衛生局
    濫用藥物尿液檢驗結果報告（檢體名稱110O-054、110A006
    ）、法務部法醫研究所毒物化學鑑定等證據可稽。抗告人未
    曾受觀察、勒戒，則有臺灣高等法院被告前案紀錄表可查，
    是檢察官聲請裁定令抗告人入勒戒處所觀察、勒戒，核與毒
    品危害防制條例第20條第1項之規定無違。
㈡、抗告人雖以其有意願以戒癮治療方式戒除毒癮，請求撤銷原
    審令入勒戒處所觀察、勒戒之裁定，然毒品危害防制條例修
    正後，對於施用毒品者雖採取多元且以機構外處遇為主之「
    除刑不除罪」刑事政策，機構內之監禁措施則屬最後手段，
    惟機構內之觀察勒戒，與機構外之戒癮治療，同屬刑罰之替
    代措施，均屬治療為重之處遇，對於無法進行機構外治療方
    式之被告，檢察官依裁量權之行使聲請以實施觀察、勒戒之
    方式戒除毒癮，並無違背上開毒品危害防制條例修正之立法
    目的，本件抗告人先於110年1月5日經警採尿送驗，結果呈
    甲基安非他命代謝物陽性反應，檢察事務官於110年3月16日
    通知抗告人到庭，當庭告知抗告人應配合前往醫療機構評估
    是否適於為戒癮治療之緩起訴處分，且命被告於醫療機構評
    估前，不得再有施用毒品之行為，抗告人表示瞭解，此有11
    0年3月16日檢察事務官詢問筆錄可考，然抗告人竟於110年3
    月18日，即又再度施用甲基安非他命，並於同年月19日為警
    扣得甲基安非他命2包，此有搜索扣押筆錄、高雄市立凱旋
    醫院濫用藥物成品檢驗鑑定書在卷可參，抗告人一經告以可
    以接受戒癮治療後，隨即無視於不得施用毒品之禁令，於短
    短2天內即再度施用毒品並取得2包甲基安非他命，顯見抗告
    人在欠缺強制力之情況下，已難以控制毒癮，如施以社區型
    之醫療院所戒癮治療，實無從對抗告人發揮矯正效果，亦虛
    耗醫療資源，則以抗告人戒除毒癮之自我認知薄弱，且施用
    時間密集又有獨立取得毒品之來源，本件檢察官聲請裁定命
    抗告人實施觀察、勒戒，其裁量權之行使並無不當。至於抗
    告人之家庭狀況，並非應否施以觀察、勒戒應考量之因素，
    自無從以此作為撤銷原裁定之理由。
三、綜上，抗告人符合毒品危害防制條例第20條第1項之聲請觀
    察、勒戒要件，檢察官聲請裁定命實施觀察、勒戒，並無裁
    量違法之情況，原裁定依檢察官之聲請，裁定抗告人送勒戒
    處所觀察、勒戒，期間不得逾2月，核無不合，抗告人以上
    開理由提起抗告，請求撤銷原裁定，為無理由，應予駁回。
四、應適用之法律：刑事訴訟法第412條。　　　　　　　　
中　　華　　民　　國　　110 　年　　8 　　月　　20　　日
                  刑事第一庭    審判長法  官　楊清安
                                      法  官　陳珍如
                                      法　官  蕭于哲
以上正本證明與原本無異。
不得再抗告。
　　　　　                            書記官　徐振玉
中　　華　　民　　國　　110 　年　　8 　　月　　20　　日